臺灣彰化地方法院民事判決　99年度訴字第774號
原　　　告　李柏駿
訴訟代理人　李作君
被　　　告　戴偉丞
訴訟代理人　戴鈺唐
上列當事人間請求損害賠償事件，本院於民國100年3月10日言詞
辯論終結，茲判決如下：
    主  文
被告應給付原告新台幣貳拾貳萬柒仟零柒拾伍元，及自民國九十
九年九月二十日起至清償日止，按年息百分之五計算之利息。
原告其餘之訴駁回。
訴訟費用由被告負擔百分之二十四，餘由原告負擔。
本判決原告勝訴部分得假執行。但被告以新台幣貳拾貳萬柒仟零
柒拾伍元為原告預供擔保後，得免為假執行。
原告其餘假執行之聲請駁回。
    事實及理由
一、原告起訴主張：
    被告於民國98年6月5日17時許，騎乘車號IMK-522號重型機
    車沿彰化縣彰化市○○路○段由北往南方向行駛，行經彰化
    縣彰化市○○路○段951號前之慢車道時，疏未注意車前狀況
    並隨時採取必要之安全措施，因而追撞同向由原告所駕駛車
    號P9K-856號重型機車，致原告倒地受有右膝後十字韌帶斷
    裂、四肢多處擦傷、右膝及左踝挫傷等傷害，為此依民法第
    184條第1項前段、第193條第1項、第195條第1項及第216條
    第1項之規定，請求被告賠償如下：
    醫療費用：新台幣（下同）107,295元。
    薪資收入損失：自98年6月6日起至99年2月1日止，近8個
      月，因膝蓋受傷而無法工作，以每月薪資17,280元計算，
      合計138,240元。
    增加生活上需用之費用：為前往醫院門診、檢查所需額外
      支出之交通費、各項雜費等，合計4,000元。
    看護費用：原告受有右膝後十字韌帶斷裂等嚴重傷害，無
      法一人處理日常生活起居事宜，而由父、母照料看護，自
      98年6月5日起至98年9月5日止，以每日看護費用2,200元
      計算，合計198,000元。
    減少勞動能力之損害：原告因右膝後十字韌帶斷裂，已無
      法正常工作，請求貴院送鑑定，原告減少勞動能力若干？
      再補計此部分之損害。
    慰撫金：500,000元。
    綜上，爰依法提起本訴，並聲明：被告應給付原告947,535
    元及自本起訴狀繕本送達之翌日起至清償日止，按年息5%計
    算之利息；訴訟費用由被告負擔；原告願供擔保，請准予宣
    告假執行。
二、被告則以：
    原告與被告是大學同班同學，因被告對路況不熟乃由原告引
    領被告從台中騎乘機車到彰化上學，於出發前被告曾告知原
    告其所駕駛車號P9K-856號重型機車之煞車線已經掉出來，
    原告回稱其機車之煞車燈最近有問題。本件原告沿途超速行
    駛，並在煞車燈沒有亮之情況下突然緊急煞車，加上輪胎的
    左右偏移，致使騎乘在後之被告無法判定原告確切的動向，
    而煞車不及從後追撞原告。車禍後原告是自行站起來，而嗣
    後幾個月原告膝蓋亦無異狀，並可自行騎車到學校上課，且
    原告經過了5個月後才去開刀，是以被告否認原告之右膝後
    十字韌帶斷裂與本件車禍有關。被告對於原告請求醫療費用
    19,395元及交通費用4,000元部分，沒有意見。惟原告求償
    金額中，韌帶重建手術的自付額為7,079元，且係取自身韌
    帶重建，自無所謂人工韌帶78,000元及動力刀3,000元，合
    計81,000元之費用可言。又原告受傷後並無不能工作之情形
    ，且此種手術後，約2個星期後就能夠上班，原告勞動損失
    不需要請求到8個月。另被告對於原告請求看護費用及喪失
    勞動能力部分，不同意。至於精神慰憮金500,000元部分，
    金額過高，亦不同意等語，資為抗辯，並聲明：原告之訴及
    假執行之聲請均駁回；訴訟費用由原告負擔；如受不利之判
    決，被告願提供擔保，請求免為假執行。
三、法院之判斷：
  (1)原告主張被告於上揭時地駕駛機車未注意車前狀況，追撞原
    告所駕駛機車倒地，原告因此受有右膝後十字韌帶斷裂、四
    肢多處擦傷、右膝及左踝挫傷等傷害之事實，業據其提出診
    斷證明書為證，被告亦不爭執有駕駛機車追撞原告之事實，
    是堪信原告上開主張之事實為真正。
  (2)被告雖抗辯原告所受右膝後十字韌帶斷裂之傷害與本件車禍
    無關，惟查，原告於98年11月20日於彰化基督教醫院進行右
    膝後十字韌帶重建手術，經本院向該院函詢結果，原告進行
    後十字韌帶重建手術之原因，以發生之時間上看來，應可能
    是98年6月5日所發生之傷害所致，此有該院100年1月25日一
    ００彰基醫事字第100010069號函附卷可稽。被告復未舉證
    證明原告除本件車禍受傷外，有另受其他傷害致其右膝後十
    字韌帶斷裂，被告上開所辯，委無可採。
  (3)按汽車行駛時，駕駛人應注意車前狀況及兩車併行之間隔，
    並隨時採取必要之安全措施。道路交通安全規則第94條第3
    項定有明文。被告駕駛機車自應遵守上述交通規則，且依當
    時路況，又無不能注意之情形，其竟疏未注意以致肇事，其
    有違反前開規定甚明，應負過失之責。被告雖抗辯稱原告所
    駕機車煞車燈未亮，惟此為原告所否認，被告復未舉證以實
    其說，亦非可採。
  (4)次按汽車、機車或其他非依軌道行駛之動力車輛，在使用中
    加損害於他人者，駕駛人應賠償因此所生之損害。受僱人因
    執行職務，不法侵害他人之權利者，由僱用人與行為人連帶
    負損害賠償責任。不法侵害他人之身體、健康、名譽、自由
    、信用、隱私、貞操，或不法侵害其他人格法益而情節重大
    者，被害人雖非財產上之損害，亦得請求賠償相當之金額。
    民法第191條之2前段、第188條第1項前段、第195條第1項分
    別定有明文。本件被告駕駛機車疏未注意而肇事，致原告受
    傷，原告自得請求被告賠償其損害。茲就原告得請求賠償之
    金額分述如下：
    醫療費用：原告主張自費支出19,395元部分，業據提出醫
      療單據為證，堪認為真實，應予准許。至逾此金額即原告
      預估後續更換人工韌帶費用部分，並未實際支出，不應准
      許。
    薪資收入損失：原告主張8個月無法工作，惟此為被告所
      否認，經本院向彰化基督教醫院函詢結果，原告至少有3
      至6個月無法劇烈活動及從事粗重之工作，是本院認為原
      告休養之時間應以6個月為適當。原告主張其每月薪資為
      17,280元，此為被告所不爭執，則原告薪資收入損失應為
      103,680元。
    增加生活上需用之費用：原告主張支出4,000元，為被告
      所不爭，應予准許。
    看護費用：原告主張自98年6月5日起至98年9月5日止，以
      每日2,200元計算，合計198,000元。惟查，依原告所受傷
      害程度，僅致右腳行動有所不便，並未喪失自理生活之能
      力，原告亦坦承本件車禍發生後仍能行走、上學，足認尚
      無需專人看護，其請求看護費用部分，不應准許。
    減少勞動能力之損害：原告並未舉證其因本件車禍致減少
      勞動能力，其此部分請求，不應准許。
    精神慰撫金：查原告受有右膝後十字韌帶斷裂、四肢多處
      擦傷、右膝及左踝挫傷等傷害，堪認其身心上確實受有相
      當之痛苦，是原告依民法第195條第1項之規定，請求被告
      連帶賠償非財產上損害，自屬有據。本院審酌兩造之身份
      、地位、經濟情況，以及原告所受傷害之程度，認為原告
      請求被告賠償非財產上損害50萬元，尚屬過高，應核減為
      10萬元為適當。
  (5)綜上，原告得請求賠償之金額，經扣減後為227,075元（193
    95＋103680＋4000＋100000）。從而，原告本於侵權行為之
    損害賠償請求權，請求被告賠償227,075元，及自起訴狀繕
    本送達翌日即99年9月20日起至清償日止，按年息5%計算之
    法定遲延利息，洵屬正當，應予准許。至逾此部分所為之請
    求，則無理由，應予駁回。
四、原告陳明願供擔保聲請宣告假執行，惟核其勝訴部分，所命
    給付之金額未逾50萬元，應依職權宣告假執行；至原告敗訴
    部分之請求既為無理由，其假執行之聲請自失所附麗，應併
    予駁回。被告陳明願供擔保聲請宣告免為假執行，於原告勝
    訴部分，經核於法無不合，爰酌定相當擔保金額宣告之。
五、本件事證已臻明確，兩造其餘之攻擊防禦方法，核與判決結
    果不生影響，爰毋庸一一論述。
六、訴訟費用負擔之依據：民事訴訟法第79條。
中    華    民    國   100    年    3     月    24    日
                  民事第二庭    法  官  施錫揮
如不服本判決，須於判決送達後20日內向本院提出上訴狀。（須
按他造當事人之人數附繕本）。如委任律師提起上訴者，應一併
繳納上訴審裁判費。
中    華    民    國   100    年    3     月    24    日
                                書記官  梁高賓